臺灣花蓮地方法院刑事判決　　　　　　　95年度花易字第29號
公　訴　人　臺灣花蓮地方法院檢察署檢察官
被　　　告　戊○○
上列被告因竊盜案件，經檢察官聲請簡易判決處刑（94年度偵字
第2462號），本院認有刑事訴訟法第 451條之1第4項但書之情形
，改適用通常程序審理，並判決如下：
    主  文
戊○○無罪。
    理  由
一、公訴意旨略以：被告戊○○意圖為自己不法之所有，於民國
    94年05月05日12時許，在花蓮縣吉安鄉○○村○○路與產業
    道路旁蘭花園內，竊取被害人乙○○所有之蘭花11株，因認
    被告涉犯刑法第320條第1項之竊盜罪嫌云云。
二、按犯罪事實應按證據認定之，無證據不得認定犯罪事實；不
    能證明被告犯罪或其行為不罰者，應諭知無罪之判決。刑事
    訴訟法第154條第2項、第301條第1項定有明文。又認定犯罪
    所憑之證據，雖不以直接之證據為限，間接證據亦包含在內
    ，然而無論直接證據或間接證據，其為訴訟上之證明，須於
    通常一般人均不致有所懷疑，而得確信其為真實之程度者，
    始得據為有罪之認定，倘其證明尚未達於此一程度，而有合
    理之懷疑存在時，事實審法院已就其心證上理由予以闡述，
    敘明其無從為有罪之確信，因而為無罪之判決，尚不得任意
    指為違法，此有最高法院82年臺上字第 163號判決、76年臺
    上字第4986號、30年上字第 816號等判例意旨可資參照。又
    刑事訴訟法第 161條已於91年2月8日修正公布，修正後同條
    第 1項規定：檢察官就被告犯罪事實，應負舉證責任，並指
    出證明之方法。因此，檢察官對於起訴之犯罪事實，應負提
    出證據及說服之實質舉證責任。倘其所提出之證據，不足為
    被告有罪之積極證明，或其闡明之證明方法，無從說服法官
    以形成被告有罪之心證，基於無罪推定之原則，自應為被告
    無罪判決之諭知，最高法院92年度臺上字第 128號亦著有判
    例可為參照。
三、本件公訴人認被告戊○○涉犯刑法第320條第1項之竊盜罪嫌
    ，無非係以被告上開犯行，業經證人丙○○、丁○○於警詢
    時指證明確，且證人丙○○指稱曾於事發後撥打電話予被告
    詢問失竊蘭花一事，亦有丙○○所使用之0000000000號行動
    電話雙向通聯紀錄 1份附卷可稽。此外，復有被害人乙○○
    於警詢時指述其所有蘭花11株失竊為主要論據。然訊據被告
    堅決否認有何竊盜犯行，辯稱：伊認識丙○○，曾經送藥到
    吉安鄉○○村○○路一帶給丙○○，喝了 2杯酒就離開，時
    間已不記得，伊並不認識乙○○，亦未竊取乙○○所有之蘭
    花等語置辯。
四、經查：
（一）按被告以外之人於審判外之言詞或書面陳述，除法律有規
      定者外，不得作為證據。又被告以外之人於審判外之陳述
　　　，經當事人於審判程序同意作為證據，法院審酌該言詞陳
　　　述或書面陳述作成時之情況，認為適當者，亦得為證據。
  　　當事人、代理人或辯護人於法院調查證據時，知有第 159
    　條第 1項不得為證據之情形，而未於言詞辯論終結前聲明
      異議者，視為有前項之同意，刑事訴訟法第159條第1項及
      第159條之5雖分別定有明文。查被害人乙○○及證人丙○○、丁○○於警詢時之陳述，雖均不合刑事訴訟法第 159
      條之2、第 159條之3有關傳聞法則例外之要件，惟公訴人
      及被告就前開被告以外之人於審判外陳述，均業於本院準
      備程序中表示對證據能力沒有意見，且迄未於本案言詞辯
      論終結前聲明異議，而本院審酌該等言詞陳述作成之情況
      ，核無違法取證及證明力明顯過低之瑕疵，亦認為以之作
      為證據為適當，故依諸上開規定，前揭被害人乙○○及證
      人丙○○、丁○○於警詢時之陳述，均具有證據能力，核
      先敘明。
（二）又證人丙○○於警詢時雖指稱：「我跟我太太丁○○於94
      年 4月23日左右在花蓮縣吉安鄉○○村○○路與產業道路
      旁之蘭花園向乙○○承租 1間民宿」、「我在94年5月3日
      約中午11時許左右，曾經看到綽號K將之戊○○手持1只黑
      色垃圾袋從民宿內走出來，且垃圾袋內有裝東西，至於是
      何東西我不清楚，然後於94年5月5日約中午11時左右，又
      看到戊○○手持 1只透明白色塑膠袋並且可以清楚看見袋
      內所裝之物品就是蘭花沒有錯」、「戊○○第 1次進入是
      在94年5月3日約中午11時，當時他有在門外喊叫，隨即手
      拿掛在鐵門上鑰匙打開鐵門進入，第2次進入是於94年5月
      5 日也是中午約11時左右，我開車從外返回該民宿在門外
      遇見，並看見戊○○手持 1只透明白色塑膠袋，內裝有蘭
      花（數量不清楚）從該民宿走出來，隨即騎機車離去（車
      號不詳）」、「於94年5月5日晚上約20時至21時之間，我
      有打電話向戊○○求證該失竊蘭花是否為其所竊取，且我
      跟戊○○說若他歸還失主乙○○，失主將不追究，結果戊○○在電話裡答應說他會歸還，但至今（22）日都還未歸
      還給失主」、「我只知道有戊○○這麼一個人，但不是很
      熟」云云，惟證人丙○○既係向被害人乙○○承租房屋，
      且並不熟識被告，則何以看見被告先後 2次手持塑膠袋拿
      取該處房東乙○○之蘭花，均未當面探詢有關被告一再擅
      自拿取房東乙○○所有蘭花之原因，已非無疑；且被害人
      乙○○所失竊之蘭花共計11株，衡諸一般常理，若係遭他
      人分次竊取，其下手竊取之次數理應不多，以免遭人發覺
      ，然證人丙○○竟能碰巧遇到被告下手竊取蘭花 2次之多
      ，亦誠屬可疑；況且，被告若有意竊取被害人乙○○所有
  　　蘭花，儘可於夜間人煙稀少之時點著手進行，何以甘冒遭
  　　他人查覺，於接近中午時分人來人往之時間，竊取被害人
    　乙○○所有之蘭花。準此，則證人丙○○上開於警詢時之
      指述，容有諸多與常情不符之瑕疵存在，尚難加以輕信。
（三）再證人丁○○於警詢時雖曾指證：「我跟我先生丙○○於
      94 年4月23日左右在花蓮縣吉安鄉○○村○○路與產業道
      路旁之蘭花園向乙○○承租 1間民宿」、「我於94年5月5
      日中午約11時左右，在花蓮縣吉安鄉○○村○○路與產業
      道路旁之蘭花園內民宿之房間內，從該房間內向外親眼看
      見戊○○手持 1只透明白色塑膠袋，內清楚可看見該白色
      塑膠袋內裝有蘭花」、「戊○○是於94年5月5日中午約11
      時左右，自己拿取掛在鐵門上之鑰匙打開大門自行進入蘭
      花園民宿內的」、「我於94年5月7日早上約 7時30分左右
      ，有打電話給戊○○說請他把94年5月5日所竊取之蘭花歸
      還給失主乙○○，失主也跟我說若戊○○還我蘭花，他將
      不追究，且戊○○在電話裡也答應說要還給乙○○蘭花等
      語，但至今（22）日都未歸還給乙○○，而戊○○也不知
      去向，連絡不上」、「我跟戊○○不熟」云云，惟證人丁○○於94年5月5日中午11時許，並非與其夫即證人丙○○
      一同從外返回該民宿而遇見被告，竟能與其夫即證人丙○○在同一時間之不同地點均看見被告手持 1只裝有蘭花之
      透明白色塑膠袋，已不符合一般生活經驗法則，且證人丁○○既指稱：伊與被告不熟，不知被告何以前往其所承租
  　　之民宿等語，則何以任憑被告拿取被害人即房東乙○○所
    　有之蘭花離去，事發後亦能知悉被告之電話號碼，進而與
      被告取得聯繫，要求被告歸還蘭花？實難以理解，是證人
      丁○○上開所言，亦非可採，自無從據為被告不利之認定
      。
（三）另本院雖依法傳拘證人丙○○、丁○○到庭作證，惟證人
      丙○○、丁○○均行蹤不明，不知去向，以致傳拘未著，
      是其 2人究係如何親眼目睹被告竊取蘭花之過程，已無從
      經由雙方當事人進行交互詰問及法院訊問之方式，就上開
      疑點一一加以釐清，再參以被害人乙○○於警詢時曾指稱
      ：「丙○○本來跟我約好於94年5月5日當天說要簽出租福
      興路蘭花園之房租契約，結果當日卻未跟我簽約」、「經
      我於94年5月5日傍晚約18時許查明後得知丙○○之行動電
      話並跟其聯絡，但他卻避不見面，經我到吉安派出所報案
      ，而警方跟其聯絡上，丙○○才說該失竊蘭花是遭 1名綽
      號 K將竊取」等語可知，證人丙○○、丁○○原準備向被
      害人乙○○承租失竊蘭花地點之民宿，但於約定簽約之時
      間屆至卻突然避不見面，且迄本院審理之期間，仍所在不
      明，是自不能排除其 2人對於被害人乙○○失竊蘭花一事
      ，本身亦涉有嫌疑，則其 2人於警詢時所為片面及具有瑕
      疵之指證，尤難採為認定被告有罪之證據。
（四）至檢察官所提出0000000000於94年5月5日19時21分之雙向
      通聯紀錄，至多僅能證明丙○○稱曾於斯時以0000000000
      撥打電話至 000000000市內電話，惟該通聯紀錄之實際通
      話內容為何？該通電話之受話號碼 000000000是否係被告
      所使用？以及當時是否確係由被告接聽而與丙○○通話，
      均未見檢察官進一步舉證以實其說，尚不足採為補強證人
      丙○○證詞證明力之有利證據。此外，被害人乙○○於警
      詢時之陳述，亦僅能證明其所有蘭花於起訴書所載時地失
      竊之事實，無從直接認定竊取該些蘭花之人即為被告。
五、綜上所述，公訴意旨指訴被告涉有竊盜之罪嫌，因其所舉上
    開證據之中，證人丙○○、丁○○於警詢時之指證各有前述
    瑕疵及可疑之處，難憑輕信，而證人丙○○所使用之000000
    0000於94年5月5日19時21分之雙向通聯紀錄，不足以補強證
    人丙○○證詞證明力，且被害人乙○○於警詢時之陳述，亦
    無從認定竊取該些蘭花之人即為被告，是以上俱不足達到通
    常一般人均不至於有所懷疑，堪予確信被告犯罪已臻真實之
    程度，而應認尚有合理性之懷疑存在。此外，本院復查無其
    他積極證據足認被告涉有公訴意旨所指犯行，則揆諸前揭之
    說明，本件核屬不能證明被告犯罪，即應為其無罪之諭知，
    以昭慎重。
六、被告經合法傳喚無正當理由不到庭，本院認本件為應諭知無
    罪之案件，爰不待其陳述逕行判決。
據上論斷，應依刑事訴訟法第452條、第306條、第301條第1項，
判決如主文。
本案經檢察官甲○○到庭執行職務。
中　　華　　民　　國　　96　　年　　1 　　月　　10　　日
 　　　　　        　   臺灣花蓮地方法院刑事第三庭
                            審判長法官  鄭  培  麗
                                  法官  鄭  光  婷
                                  法官  楊  仲  農
上列正本證明與原本無異。
如對本判決不服，應於送達後10日內，向本院提出上訴狀（應抄
附繕本）告訴人或被害人如對於本判決不服者，應具備理由請求
檢察官上訴，其上訴期間之計算係以檢察官收受判決正本之日期
為準。
                                 書記官
中　　華　　民　　國　　96　　年　　1 　　月　　12　　日
